臺灣高等法院臺中分院刑事判決
111年度上訴字第21號

上  訴  人  
即  被  告  王志峯


選任辯護人  楊杰霖律師
上列上訴人即被告因違反廢棄物清理法案件，不服臺灣臺中地方
法院109年度訴字第3034號中華民國110年10月20日第一審判決（
起訴案號：臺灣臺中地方檢察署109年度偵字第35406號，移送併
辦案號：臺灣臺中地方檢察署110年度偵字第3341號），提起上
訴，本院判決如下：
    主  文
上訴駁回。
王志峯緩刑參年，並應於本判決確定後陸個月內向公庫支付新臺
幣伍萬元。
    事  實
一、王志峯為「○○工程行」之負責人；劉源青為王志峯所約僱，
    負責聽從王志峯指示拆除營建物之約雇工人（本件原審同案
    被告，已經原審判決確定）。王志峯及劉源青2人均明知自
    己並未向主管機關領有廢棄物清除、處理許可文件，不可從
    事廢棄物貯存、清除、處理及再利用業務，其等竟仍基於非
    法清理廢棄物之犯意聯絡，於民國109年9月4日前某日，以
    新臺幣（下同）5千2百元之價格，推由劉源青駕駛車牌號碼
    000-0000號自用小貨車載運含有以泡棉包覆之木板等物之一
    般事業廢棄物至臺中市○○區○○○段000地號土地（下稱本案土
    地）傾倒，而非法從事廢棄物之清除、處理行為。嗣經臺中
    市政府環境保護局（以下簡稱環保局）稽查人員於同年9月4
    日上午10時許，前往上開土地勘察結果，發現前述土地上遭
    人傾倒上開一般事業廢棄物，始查悉上情。
二、案經臺中市政府環境保護局函送暨臺中市政府警察局太平分
    局移送臺灣臺中地方檢察署檢察官偵查起訴及移送併辦。
    理  由
一、證據能力部分：
  ㈠被告以外之人於審判外之陳述，雖不符刑事訴訟法第 159條
    之1至第 159條之4之規定，而經當事人於審判程序同意作為
    證據，法院審酌該言詞陳述或書面陳述作成時之情況，認為
    適當者，亦得為證據；當事人、代理人或辯護人於法院調查
    證據時，知有同法第159條第1項不得為證據之情形，而未於
    言詞辯論終結前聲明異議者，視為有前項之同意，刑事訴訟
    法第159條之5亦有明文，而該條規定之立法意旨，在於確認
    當事人對於傳聞證據有處分權，得放棄反對詰問權，同意或
    擬制同意傳聞證據可作為證據，屬於證據傳聞性之解除行為
    ，如法院認為適當，不論該傳聞證據是否具備刑事訴訟法第
    159條之1至第159條之4所定情形，均容許作為證據，不以未
    具備刑事訴訟法第159條之1至第159條之4所定情形為前提（
    最高法院104年度第3次刑事庭會議決議參照）。經查，本院
    下列所引用之供述證據，檢察官、被告王志峯及其辯護人於
    本院準備程序時均已表示同意有證據能力（本院卷第86頁）
    ，且迄至本院言詞辯論終結前，亦皆未聲明異議，可認均同
    意作為本案證據，本院審酌該等證據之取得過程並無瑕疵，
    與本案待證事實間復具有相當之關聯性，以之為本案證據尚
    無不當，認為得為本案之證據，是依刑事訴訟法第 159條之
    5之規定，均有證據能力。
  ㈡刑事訴訟法第159條至第159條之5有關傳聞法則之規定，乃對
    於被告以外之人於審判外之言詞或書面陳述之供述證據所為
    規範，至非供述證據之物證，或以科學、機械之方式，對於
    當時狀況所為忠實且正確之記錄，性質上並非供述證據，均
    應無傳聞法則規定之適用，如該非供述證據非出於違法取得
    ，並已依法踐行調查程序，即不能謂其無證據能力。本案以
    下所引用之非供述證據，並無證據證明有出於違法取得之情
    形，且與本案待證事實具有自然之關聯性，復經本院依法踐
    行調查程序，自具有證據能力。
二、認定事實所憑之證據及理由：
  ㈠被告王志峯對於上揭事實於本院審理時，已為認罪之陳述（
    本院卷第112頁）；核與證人即共同被告劉源青、被告聘用
    之工人陳○○、林○○、本案土地所有人潘○○在原審審理時證述
    之情節相符（原審卷第168至186頁）；復有臺中市政府環境
    保護局陳情案件處理管制單影本、臺中市政府環境保護局環
    境稽查紀錄表影本、臺中市太平分局頭汴派出所110報案紀
    錄單、臺中市政府環境保護局110年4月8日中市環稽字第110
    0031273號函暨現場照片各1份、現場照片15張（他卷第5、7
    、8、9至10、13、15、16至19、22、23頁、本院卷第81至83
    頁）在卷可證，足認被告王志峯前揭自白與事實相符，上開
    事實堪認定屬實。
　㈡按以自己共同犯罪之意思，參與實施犯罪構成要件以外之行
    為，或以自己共同犯罪之意思，事先同謀，而由其中一部分
    人實施犯罪之行為者，均為共同正犯（司法院大法官會議釋
    字第109號解釋文可資參照）。再刑法之共同正犯，包括共
    謀共同正犯及實行共同正犯二者在內，祇須行為人有以共同
    犯罪之意思，參與共同犯罪計畫之擬定，互為利用他人實行
    犯罪構成要件之行為，完成其等犯罪計畫，即克當之，不以
    每一行為人均實際參與部分構成要件行為為必要（最高法院
    96年度台上字第1882號刑事判決意旨參照）。是以，本案被
    告王志峯固非實際傾倒廢棄物之人，然其既已允由被告劉源
    青負責清除、處理廢棄物，業如前述，則其雖未實際下手實
    行傾倒之構成要件行為，然其利用同案被告劉源青之行為而
    共同完成自己犯罪之計畫，係屬共謀共同正犯，應與同案被
    告劉源青同負共同正犯之責。
  ㈢綜上所述，本案事證明確，被告王志峯上開犯行堪以認定，
    應依法論科。
三、論罪科刑：
  ㈠廢棄物清理法第46條第4款所規定之犯罪構成要件行為，計有
    「貯存」、「清除」及「處理」三者。其中所謂「貯存」，
    指一般廢棄物於回收、清除、處理前，放置於特定地點或貯
    存容器、設施內之行為。「清除」乃包括「收集」、「清運
    」，即指以人力、清運機具將一般廢棄物自產生源運輸至處
    理場（廠）之行為；「轉運」，即指以清運機具將一般廢棄
    物自產生源運輸至轉運設施或自轉運設施運輸至中間處理或
    最終處置設施之行為。「處理」則包含「中間處理」，指一
    般廢棄物在最終處置或再利用前，以物理、化學、生物、熱
    處理、堆肥或其他處理方法，變更其物理、化學、生物特性
    或成分，達成分離、中和、減量、減積、去毒、無害化或安
    定之行為；「最終處置」，指將一般廢棄物以安定掩埋、衛
    生掩埋、封閉掩埋或海洋棄置之行為；「再利用」，指將一
    般廢棄物經物理、化學或生物等程序後做為材料、燃料、肥
    料、飼料、填料、土壤改良或其他經中央主管機關會商中央
    目的事業主管機關認定之用途行為；「能源回收」，指將一
    般廢棄物經物理、化學或生物等程序後做為材料、燃料、肥
    料、飼料、填料、土壤改良或其他經中央主管機關會商中央
    目的事業主管機關認定之用途行為。而此復經行政院環保署
    依廢棄物清理法第12條第1項授權訂定之「一般廢棄物回收
    清除處理辦法」第2條第7款、第11款及第13款規定明確。查
    被告王志峯與共同被告劉源青2人將前開廢棄物運輸至本案
    土地傾倒，揆諸前開說明，其等2人所為自屬「清除」行為
    ，而將上開廢棄物棄置於該處不予處理之處置行為，亦係對
    廢棄物之「最終處置」，而已合致「處理」之要件無訛。
  ㈡核被告王志峯本件所為，係犯廢棄物清理法第46條第4款前段
    之非法清理廢棄物罪。被告王志峯與原審同案被告劉源青就
    上開犯行，有犯意聯絡、行為分擔，應論以共同正犯。
  ㈢臺灣臺中地方檢察署檢察官110年度偵字第3341號移送併辦部
    分，與本案起訴之犯罪事實為同一事實，法院自得併予審究
    ，附此敘明。
四、原審以本案被告王志峯前揭犯行事證明確，引用廢棄物清理
    法第46條第4款前段，刑法第11條前段、第28條、第38條之1
    第1項前段、第3項等之規定，並以行為人之責任為基礎，審
    酌被告王志峯明知其與共同被告劉源青等並未領有合格處理
    證照，竟仍非法從事廢棄物之清除、處理，有害主管機關對
    於廢棄物之監督管理，亦危及環境衛生、國民健康，實有不
    該，又被告王志峯在原審仍否認有何主觀犯意之犯後態度，
    且其迄原審審結本案前猶未將其等所傾倒之廢棄物清除、處
    理完畢等情，兼衡被告王志峯自陳之學歷智識程度及家庭經
    濟生活狀況（原審卷第192至193頁）等一切情狀，量處如原
    審判決主文第一項所示之刑；復就沒收部分論以：查原審同
    案被告劉源青借用被告王志峯所有上揭車輛載運前開廢棄物
    至本案土地，非法清除、處理前開廢棄物，已如前述，足認
    上揭車輛為供被告王志峯等犯罪所用之工具，然考量上揭車
    輛價值不低，用途亦非專供犯罪所用之物，復為被告王志峯
    謀生所需之工具，倘對其宣告沒收或追徵，無異剝奪其工作
    權及更生改善之機會，顯有過苛之虞，而依刑法第38條之2
    第2項規定，不予宣告沒收或追徵等情。經核其認事用法，
    均屬正確，量刑亦稱妥適。被告王志峯提起上訴，並未提出
    其他有利之事證與辯解，徒以原審對其量刑過重為由，而指
    摘原審判決不當。惟徵諸量刑輕重，係屬事實審法院得依職
    權自由裁量之事項，苟已斟酌刑法第57條各款所列情狀而未
    逾法定刑度，不得遽指為違法（最高法院72年台上字第6696
    號判例意旨參照），查原審上開量刑，已有斟酌被告王志峯
    之品行、本件案發經過、所生之損害及被告王志峯犯罪後之
    態度等情狀，而量處如原審判決主文第一項所示之刑，經核
    原審此部分並未逾越法律所規定之範圍，又無明顯違背正義
    ，被告執前詞指摘原判決不當，並無理由，應予駁回。
五、緩刑係附隨於有罪判決之非機構式刑事處遇，其主要目的在
    達成受有罪判決之人，在社會中重新社會化之人格重建功能
    。此所以緩刑宣告必須附帶宣告緩刑期間之意義所在。又行
    為經法院評價為不法之犯罪行為，且為刑罰科處之宣告後，
    究應否加以執行，乃刑罰如何實現之問題。依現代刑法之觀
    念，在刑罰制裁之實現上，宜採取多元而有彈性之因應方式
    ，除經斟酌再三，認確無教化之可能，應予隔離之外，對於
    有教化、改善可能者，其刑罰執行與否，則應視刑罰對於行
    為人之作用而定。倘認有以監禁或治療謀求改善之必要，固
    須依其應受威嚇與矯治之程度，而分別施以不同之改善措施
    （入監服刑或在矯治機關接受治療）；反之，如認行為人對
    於社會規範之認知並無重大偏離，行為控制能力亦無異常，
    刑罰對其效用不大，祇須為刑罰宣示之警示作用，即為已足
    ，此時即非不得緩其刑之執行，並藉違反緩刑規定將入監執
    行之心理強制作用，謀求行為人自發性之改善更新。而行為
    人是否有改善之可能性或執行之必要性，固係由法院為綜合
    之審酌考量，並就審酌考量所得而為預測性之判斷，但當有
    客觀情狀顯示預測有誤時，亦非全無補救之道，法院仍得在
    一定之條件下，撤銷緩刑（參刑法第75條、第75條之1），
    使行為人執行其應執行之刑，以符正義。由是觀之，法院是
    否宣告緩刑，有其自由裁量之職權，而基於尊重法院裁量之
    專屬性，對其裁量宜採取較低之審查密度，祇須行為人符合
    刑法第74條第1項所定之條件，法院即得宣告緩刑，與行為
    人犯罪情節是否重大，是否坦認犯行並賠償損失，並無絕對
    必然之關聯性（最高法院102年度台上字第4161號刑事判決
    意旨參照）。被告王志峯前未曾因故意犯罪受有期徒刑以上
    刑之宣告，有臺灣高等法院被告前案紀錄表附卷（本院卷第
    53至56頁）可稽，其為本件犯罪固值非難，惟其一時失慮致
    觸犯本案刑章，行為後並已回復原狀（有臺中市政府環境保
    護局111年3月9日中市環稽字第1110021817號函暨所附稽查
    照片、芯巧工程行公司資料、申請證明書、芯巧工程行收據
    、聲明書等文件資料附本院卷第123至140頁可考），
　　且於本案上訴本院後亦坦承全部犯行，深具悔意，態度尚稱
    良好，則其經此次偵、審程序與科刑之教訓，當知所警惕，
    本院認對其所宣告之刑，以暫不執行為適當，且為督促被告
    王志峯爾後能隨時警惕自我，不再犯錯，爰依刑法第74條第
    1項第1款規定，宣告緩刑3年，並依同條第2項第4款規定命
    其於本判決確定後6個月內向公庫支付如主文第2項所示之金
    額，以啟自新。如被告王志峯未遵照執行檢察官之執行命令
    支付公庫，經認違反上開所定負擔情節重大，足認原宣告之
    緩刑難收其預期效果，而有執行刑罰之必要者，得撤銷其緩
    刑宣告，併予敘明。　　
據上論斷，應依刑事訴訟法第368條，刑法第74條第1項第1款、
第2項第4款，判決如主文。
本案經檢察官林依成提起公訴，檢察官康存孝移送併辦，檢察官
謝名冠到庭執行職務。
中　　華　　民　　國　  111 　 年　　3　　月　　31　　日
            刑事第七庭  審判長法  官  梁  堯  銘
                              法  官  羅  國  鴻
                              法  官  張  智  雄
以上正本證明與原本無異。
如不服本判決應於收受送達後二十日內向本院提出上訴書狀，其
未敘述上訴理由者，並得於提起上訴後二十日內向本院補提理由
書（均須按他造當事人之人數附繕本）「切勿逕送上級法院」。
因疫情而遲誤不變期間，得向法院聲請回復原狀。
                              書記官  江  玉  萍
　　　　　　　　　　　　　　　
中　　華　　民　　國　　111 　年　　3 　　月　　31　　日


附錄本判決論罪科刑法條：
廢棄物清理法第46條
有下列情形之一者，處 1 年以上 5 年以下有期徒刑，得併科新
臺幣 1 千 5 百萬元以下罰金：
一、任意棄置有害事業廢棄物。
二、事業負責人或相關人員未依本法規定之方式貯存、清除、處
　　理或再利用廢棄物，致污染環境。
三、未經主管機關許可，提供土地回填、堆置廢棄物。
四、未依第 41 條第 1 項規定領有廢棄物清除、處理許可文件
　　，從事廢棄物貯存、清除、處理，或未依廢棄物清除、處理
　　許可文件內容貯存、清除、處理廢棄物。
五、執行機關之人員委託未取得許可文件之業者，清除、處理一
　　般廢棄物者；或明知受託人非法清除、處理而仍委託。
六、公民營廢棄物處理機構負責人或相關人員、或執行機關之人
　　員未處理廢棄物，開具虛偽證明。